臺灣高雄地方法院民事判決
111年度雄簡字第1820號
原      告  劉文賢  
被      告  許進勝  
訴訟代理人  劉毫偉  
上列當事人間請求確認本票債權不存在事件，經本院於民國111
年11月22日言詞辯論終結，判決如下：
    主      文
一、確認被告持有如附表所示本票之票據債權對原告不存在。
二、訴訟費用由被告負擔。 
    事實及理由
一、按確認法律關係之訴，非原告有即受確認判決之法律上利益
    者，不得提起之，民事訴訟法第247條第1項前段定有明文。
    所謂即受確認判決之法律上利益，係指法律關係存否不明確
    ，原告主觀上認其在法律上之地位有不安之狀態存在，此種
    不安之狀態，能以確認判決將之除去者而言。本件被告持如
    附表所示本票（下稱系爭本票）向臺灣橋頭地方法院（下稱
    橋頭地院）聲請准予強制執行，經橋頭地院以111年度司票
    字第618號裁定（下稱系爭本票裁定）准予強制執行，有系
    爭本票裁定在卷可稽。則原告主張系爭本票非原告所簽發，
    兩造就系爭本票債權存在與否已發生爭執，致原告在私法上
    之法律地位有受侵害之危險，則原告提起本件確認之訴，堪
    認有確認利益，合先敘明。
二、原告主張：被告執原告及第三人鍾靜香（下稱鍾靜香）共同
    簽發之系爭本票，並執以向橋頭地院聲請裁定准予強制執行
    ，經橋頭地院以系爭本票裁定准許強制執行，惟系爭本票非
    原告所簽發，系爭本票之手印、文字均非原告所為，原告亦
    不認識被告，從未與被告有所接觸，亦未曾交付系爭本票予
    被告，然被告竟執系爭本票向原告追索，原告自得請求確認
    系爭本票債權不存在，為此爰依法提起本訴等語。並聲明：
    確認系爭本票債權不存在。
三、被告則以：鍾靜香曾向被告借款新臺幣（下同）40萬元，鍾
    靜香簽發系爭本票前，被告另向鍾靜香表示除借款人鍾靜香
    外，另需一人同為還款之擔保人，鍾靜香向被告表示業經其
    子即原告同意擔保上開借款之返還，鍾靜香隨即代原告簽發
    系爭本票，並以原告、鍾靜香2人為系爭本票之共同發票人
    ，嗣後鍾靜香並將系爭本票交付被告，以為上開借款之擔保
    ，以此觀之，鍾靜香代原告簽發系爭本票，既經原告同意，
    原告自應與鍾靜香共同負系爭本票之發票人責任等語置辯，
    並聲明：原告之訴駁回。
四、得心證之理由：
㈠、按在票據上簽名者，依票上所載文義負責，票據法第5條亦有
    明文。則依該規定反面解釋，非於票據上簽名者，即無須負
    擔票據責任。又支票為無因證券，僅就支票作成前之債務關
    係，無庸證明其原因而已。至該支票本身是否真實，即是否
    為發票人所作成，即應由支票債權人負證明之責，此觀民事
    訴訟法第277條規定之法理至明，最高法院50年台上字第165
    9號判例意旨參照。是同此法理，發票人主張本票非原告所
    簽發，對執票人提起確認本票係偽造或本票債權不存在之訴
    者，應由執票人就本票為原告所簽發之事實，先負舉證責任
    。
㈡、查，原告主張：系爭本票非原告所簽發之事實，為被告所不
    爭執，惟抗辯：系爭本票上原告之簽名係原告授權第三人鍾
    靜香所為，此部分事實亦為原告所否認，依上開說明，自應
    由被告就系爭本票之真正負舉證之責，關此部分事實，雖經
    被告聲請傳喚鍾靜香到庭作證，惟鍾靜香經通知仍未到庭，
    有送達證書、言詞辯論筆錄在卷可稽（見本院卷第37-43頁
    ），經本院再次詢問被告有無其他證據可為佐證，被告亦稱
    ：並無其他佐證可提出，有本院言詞辯論筆錄在卷可稽（見
    本院卷第43-44頁），關此部分事實，被告形同未提出任何
    證據以為佐證，則被告既不爭執系爭本票非原告所簽發，又
    未能舉證明原告曾授權第三人鍾靜香簽發系爭本票，衡酌上
    情，自應認原告之主張為真實。從而，原告請求確認系爭本
    票債權不存在，為有理由，應予准許。
五、訴訟費用負擔之依據：民事訴訟法第78條。
中　　華　　民　　國　　111 　年　　12　　月　　14　　日
                  高雄簡易庭  法　　　官  林綉君
以上正本係照原本作成。
如不服本判決，應於送達後20日內，向本院提出上訴狀並表明上
訴理由，如於本判決宣示後送達前提起上訴者，應於判決送達後
20日內補提上訴理由書（須附繕本）。
中　　華　　民　　國　　111 　年　　12　　月　　14　　日
      　　　　　　　　　　　　書　記　官  羅崔萍
附表：
發票人 發票日  到期日 票面金額 利息起算日（即提示日） 票據號碼 劉文賢（按即原告） 鍾靜香 111年3月18日 未載到期日 40萬元 111年4月18日 907105